臺灣高等法院刑事判決　　　　　　　　　　　　九十三年度上更(二)字第五六一號
　　上　訴　人
　　即　被　告　甲○○
　　選任辯護人　彭永彰律師
右上訴人因違反毒品危害防制條例案件，不服臺灣臺北地方法院九十二年度訴字第八
五六號，中華民國九十二年八月二十八日第一審判決（起訴案號：臺灣臺北地方法院
檢察署九十二年度偵字第八一五一號、第三九八九號），提起上訴，經判決後由最高
法院第二次發回更審，本院判決如左：
    主  文
原判決關於甲○○部分撤銷。
甲○○販賣第二級毒品，未遂，處有期徒刑參年陸月。扣案如附表一所示之毒品均沒
收銷燬；附表二所示之物沒收。
    事  實
一、甲○○（綽號貝他）係成年人陳登棋（原名陳威溢，經判決有期徒刑八年確定）
    之姪，明知大麻、ＭＤＭＡ（俗稱搖頭丸）、甲基安非他命均為毒品危害防制條
    例規範之第二級毒品，不得販賣，甲○○知陳登棋之友人真實姓名不詳綽號「阿
    力」之成年男子處，有以大盤價販售大量之第二級毒品之事，甲○○因與「阿力
    」無交情，不能直接向「阿力」販入毒品，乃基於販賣第二級毒品營利之犯意，
    於民國九十二年二月十二日十二時七分許，甲○○使用手機號碼0000000
    000號行動電話聯絡陳登棋之0000000000號行動電話，要陳登棋訂
    購大麻一包（電話中化稱便當）、ＭＤＭＡ二千顆（電話中化名稱綠的、藍的或
    稱衣服）；陳登棋得知甲○○欲購買前開毒品後，即基於販賣第二級毒品營利之
    犯意，於同日十二時十九分許，以行動電話聯絡「阿力」使用之行動電話000
    0000000，洽詢有關大麻、ＭＤＭＡ之價錢及供貨量，「阿力」告知大麻
    一包之價錢為新台幣（下同）十二萬、ＭＤＭＡ二千顆價錢二十二萬（以每千顆
    十一萬元計算）。陳登棋乃於同日十二時二十分許以前開行動電話告知甲○○，
    惟為從中獲取部分利益，告訴甲○○大麻一包十二萬五千元、ＭＤＭＡ二千顆以
    二十三萬元（每千顆十一萬五千元），甲○○同意後，將三十五萬五千元由其臺
    中后里郵局０三七三七三─六號存簿儲金帳戶（下稱臺中后里郵局）、中國信託
    商業銀行（下稱中國信託銀行）中港分行二八八─五三─0000000號活儲
    存款帳戶，以轉帳方式匯入四筆，分別為十萬元、六萬九千元、十萬元、八萬六
    千元，匯入陳登棋在臺北光武郵局0000000號存簿儲金帳戶（下稱臺北光
    武郵局）內。陳登棋則於同日十六時許，至臺北光武郵局提領三十四萬五千元（
    多出之五千元為車資、托運費用及供其他自己花用之金額），再至台北縣永和市
    ○○路ＳＯＧＯ百貨公司附近，將三十四萬元交予「阿力」，「阿力」即於同日
    十九時十三分許至臺北市○○路○段育達商職附近，將由紙箱所盛裝之大麻一包
    （驗餘淨重九百四十六點四一公克）、含ＭＤＭＡ、甲基安非他命成分之藥錠二
    千零四顆（實際數量多四顆，其淺綠色藥錠淨重五００點四八公克含ＭＤＭＡ成
    分，淺藍色藥錠淨重一百十七點０四公克含ＭＤＭＡ、甲基安非他命成分）交付
    予陳登棋。陳登棋隨即於同日二十一時五十分許，至台北市○○路○段五十二號
    阿羅哈巴士貨運站，欲將毒品托運至臺中轉賣予甲○○時，為警當場查獲，甲○
    ○未收受該毒品而未遂，並經警扣得毒品大麻一包及含ＭＤＭＡ、甲基安非他命
    成分之藥錠二千零四顆及陳登棋購入屬其與甲○○所有供盛裝毒品所用之紙箱一
    個。
二、案經臺北市政府警察局南港分局報請臺灣臺北地方法院檢察署檢察官偵查起訴。
    理  由
一、認定犯罪事實之依據和理由：
（一）本案當場查獲之煙草一包、藥錠二千零四顆，有該毒品扣案可證，前開煙草及
      藥錠分別經法務部調查局、內政部警政署刑事警察局鑑定結果，確係第二級毒
      品大麻（淨重九百四十六點四一公克）、含ＭＤＭＡ、甲基安非他命成分之藥
      錠二千零四顆（淺綠色藥錠淨重五百點四八公克含ＭＤＭＡ成分，淺藍色藥錠
      淨重一百一十七點０四公克含ＭＤＭＡ、甲基安非他命成分，重量以最後一次
      鑑定所餘為準），有法務部調查局九十二年三月十七日調科壹字第０二０００
      五七八三號、九十二年七月七日調科壹字第０九二六二六一○三三０號鑑定通
      知書、內政部警政署刑事警察局九十二年四月九日刑鑑字第０九二００二七八
      二八號鑑驗通知書、法務部調查局九十二年七月七日調科壹字第０九二六二六
      一０三三０號檢驗通知書在卷可稽（見九十二年度偵字第三九八九號卷第七三
      頁、第九四頁至第九五頁、原審卷訴字卷第八八頁至第九二頁）。
（二）被告甲○○於九十二年二月十二日分四筆匯入陳登棋帳戶之款項總額為三十五
      萬五千元，亦有陳登棋設立於臺北光武郵局０七七六七二號帳號郵政存簿儲金
      簿影本一份（戶名為其原名陳威溢）、中華郵政股份有限公司臺北郵局九十二
      年七月一日北營字第九二五一００六一七六號函、中國信託銀行九十二年七月
      十七日中信銀作業九二００一二一二三三號函及所函附匯款明細表在卷可按。
（三）訊據上訴人即被告甲○○，矢口否認有圖利販賣第二級毒品之犯行，辯稱：伊
      因施用毒品，乃託陳登棋大量購買，並要到ＰＵＢ開派對轉讓與朋友，伊每個
      星期六都會去ＰＵＢ，打算請朋友吃，目的在於要面子，東西未拿到，並無販
      賣之意思云云。惟前揭犯罪事實，業經同案被告陳登棋於警詢、檢察官訊問及
      原審訊問時供述在卷（九十二年度偵字第三九八九號卷第四頁至第六頁、第三
      三頁至第三五頁），並有關於被告甲○○與陳登棋及陳登棋與「阿力」相互間
      以行動電話商議、約定毒品交易之監聽錄音帶及譯文、法務部調查局九十二年
      七月十四日調科參字第０九二００二三四三八０號鑑定通知書、通訊監察作業
      報告表、臺灣臺北地方法院檢察官核發之九十二年度聲監字第五十九號通訊監
      察書在卷可查。
（四）被告甲○○使用手機號碼0000000000，向陳登棋（使用手機號碼0
      000000000）以總價三十五萬五千元訂購第二級毒品大麻一包、ＭＤ
      ＭＡ（含甲基安非他命）成分之藥錠二千顆（實際交付二千零四顆），被告陳
      登棋再轉向「阿力」之人以三十四萬元洽購前揭毒品以轉售給被告甲○○等事
      實，業經被告甲○○於警訊、偵查及原審調查中自白；被告陳登棋於原審調查
      中解釋其在電話中與被告甲○○、「阿力」所說販賣毒品之密語並供稱：在電
      話中說的便當是指大麻，海豚、熊貓應該是指ＭＤＭＡ搖頭丸，電話中所說的
      綠的、藍的，是指搖頭丸的顏色，五塊就是指五萬，和「阿力」聯絡電話中說
      不然就飛鳥、海豚配就好了，如果不行，就叫他拿便當就好了，是向「阿力」
      進貨的，陳登棋中午有打電話說匯款的事，二十三衣服指二十三萬元搖頭丸，
      一二五飯指十二萬五大麻，加起來三十五萬五千元等語。另依卷附監聽錄音內
　　　容，九十二年二月十二日十二時七分許，被告甲○○向陳登棋洽購第二級毒品
　　　大麻、ＭＤＭＡ，有以下對話：「發話人Ａ（陳登棋）、收話人Ｂ（甲○○）
　　　Ｂ：那個綠、藍ＭＯＴＯ（按指搖頭丸的顏色），要拿多少才可降個五塊（按
　　　指五萬）？要拿多少件才可以降個五塊？Ａ：我不知道。Ｂ：如果要到三千的
  　　話那就先不要，太多了，如果二千的話就可以．．．Ａ：然後一個便當（按指
    　大麻）對不對？Ｂ：對。」；同日十二時十九分時許，被告陳登棋再轉洽上手
      毒販「阿力」聯絡有關購買毒品之事，有以下對話：「Ａ（「阿力」）：熊貓
      底（按海豚、熊貓、飛鳥均指搖頭丸）就是一一０了，還是他要金鑽？Ｂ（陳
      登棋）：我問他看看。Ａ：金鑽也有，可是不多，變成要去跟人家換，不然你
      跟他說全部都飛鳥、海豚配就好了，如果不行就叫他拿便當。」；陳登棋於同
      日十二時二十分回復被告甲○○有關洽購毒品之數量及價格，有以下對話：「
      Ａ（陳登棋）：他說如果拿二千的話可以一一五。Ｂ：好，那拿二千，其它都
      飛鳥。Ａ：他說不要再殺了，利潤很少。Ａ：然後要一個便當？Ｂ：對，那有
      沒有新的衣服？Ａ：沒有，有熊貓可是沒有這種價錢。Ｂ：沒關係啦，熊貓沒
      人要。Ａ：那就二千多是飛鳥？Ｂ：對，那總共多少？Ａ：二三是衣服的錢，
      飯一二五」，且前開監聽通話內容係被告甲○○與陳登棋本人之聲音，亦有法
      務部調查局九十二年七月四日調科字第０九二００二三四三八０號鑑定通知書
      在卷為憑，依陳登棋所稱密語代表之意思及前開對話內容觀之，係被告甲○○
    　先向陳登棋訂購毒品後，再由陳登棋轉向「阿力」以一包大麻十二萬元、一次
      二千顆ＭＤＭＡ每千顆十一萬元之代價（二千顆總價為二十二萬）販入，再由
      陳登棋以一包大麻十二萬五千元，二千顆ＭＤＭＡ每千顆十一萬五千元之代價
      販售給被告甲○○，核與被告甲○○前揭匯款紀錄，其於九十二年二月十二日
      分四筆匯入陳登棋帳戶之款項總額正好為三十五萬五千元，足證陳登棋係以三
      十五萬五千元將其購自「阿力」之前揭第二級毒品販售於被告甲○○，而陳登
      棋自係以此販入販出之差價一萬五千元為營利。
（五）又本案雖未扣得毒品分裝器、包裝紙及重量器天秤等，及並無關於被告交易對
      象、價金多寡及分售數量等暨買受人之指認，惟被告於原審供述僅幫忙家中做
      事，在外無工作及職業云云，應無經營人際關係之情事，其竟以三十餘萬元之
      價格一次購入數量龐大之大麻一包（驗餘淨重九百四十六點四一公克）、含Ｍ
      ＤＭＡ、甲基安非他命成分之藥錠二千零四顆，並謂係欲供己施用及「請客」
      云云，顯有悖常情；又大麻之大盤市價於九十一年下半年，每公斤（一千公克
      ）平均最高價為十八萬五千元，平均最低價十二萬元；ＭＤＭＡ之大盤市價九
      十一年下半年，平均最高價為每顆一百零五元、平均最低價每顆八十六元，有
      法務部調查局九十二年六月調緝參字第０九二００二一三八八０號函附「九十
      一年上半年國內主要毒品買賣平均價格表」（下稱毒品價格表）可按。被告販
      入之毒品價格，約與平價大盤最低價略相近（即大麻九百四十六公克十二萬元
      或十二萬五千元，一顆ＭＤＭＡ約一百一十元或一百十五元），而遠低於平均
      大盤最高價，如此作為，應有高利可圖；次按第二級毒品大麻、ＭＤＭＡ，為
  　　政府查禁甚嚴，一再宣導，市場上取得不易，尤其毒品危害防制條例經總統於
      八十七年五月二十日公布，同月二十二日施行以後，販賣第二級毒品，依該法
      第四條第二項處無期徒刑，或七年以上有期徒刑，得併科新台幣七百萬元以下
      罰金之重罪，被告甲○○當深知政府禁毒之決心及知販賣第二級毒品所應負之
      重刑，比對前開毒品價格表，被告甲○○所販入之第二級毒品，轉手間即有一
      倍以上之利差，被告倘如無賺取差價之營利意圖，何以甘冒販賣毒品之重刑，
      再參以被告甲○○之前並無施用第二級毒品之前科紀錄，所辯欲供己施用及「
      請客」云云，顯無足取，被告甲○○應係基於販賣之意思而購入上開毒品，甚
      為明確。
（六）被告另辯稱曾於九十年間因罹患憂鬱症及藥物濫用（KETAMINE）前往國軍台中
      總醫院接受治療，因而需服用毒品抑制病徵之狀況，更因遭軍方強制退役，造
      成被告心靈和自尊受創甚巨，進而每逢假日即招朋引伴，招待朋友狂歡，並提
      出該院九十三年四月二十二日醫質字第０九三０００二三五０號函及病歷資料
      等在卷為憑，惟此亦不足認定其購買前開數量龐大之毒品全數係欲供己施用或
      「請客」之證明，自不足據為有利於被告之認定。
（七）被告於原審固請求傳喚證人莊麗君、呂文仁、陳勁衛、廖堅淵，並聲請調取國
      軍台中醫院、台中榮民醫院病歷，欲證明該毒品為自用云云；被告於本院又聲
      請傳喚證人林怡玲欲證明被告訂購毒品係供己用、證人吳岳峰欲證明毒品係被
      告招待友人之用云云；惟所聲請傳訊之證人及所欲調取之證據，係證明其個人
      有施用毒品行為，並不足以解免其犯罪行為，自無調查之必要。被告於本院另
      聲請傳喚證人陳登棋欲證明與被告間並無犯意聯絡，惟共同被告陳登棋於警訊
      、偵查、原審多次陳述明確在卷，且本院已認定被告係向陳登棋販入毒品已如
      前述，自無再傳訊之必要。又證人陳登棋、林怡玲於本院更一審準備程序中所
      為之供述，本院更一審雖未說明該二證人如何不能於審判期日到庭之理由，該
      訊問證人調查證據之程序難謂適法，惟該二證人於本院更一審準備程序中所為
      之供述，本判決並不以之為裁判之基礎，亦無一再傳訊之必要，應予敘明。
    綜上所述，本件事證明確，被告犯行堪以認定。
二、論罪：
    按販賣毒品罪，只須行為人知其為毒品，意圖營利，將毒品販入或賣出，有一於
    此，其犯罪即屬完成，不以販入後復行賣出為必要。被告甲○○與同案被告陳登
    棋議定販入第二級毒品之種類、數量及金額，惟尚未取得毒品即為警查獲，核其
    所為，係犯毒品危害防制條例第四條第二項、第五項之販賣第二級毒品罪未遂罪
    （最高法院八十九年台上字第二七九八號判決採同一見解），並按既遂犯之刑減
    輕之。被告甲○○雖以一次販賣之行為，販賣大麻、ＭＤＭＡ（含甲基安非他命
    ）二種不同種類之第二級毒品，惟所侵害之法益單一（社會法益），僅論以販賣
    第二級毒品未遂一罪。被告甲○○向陳登棋訂購第二級毒品後，陳登棋再獨立轉
    向「阿力」之人販入，其販入價錢未經告知被告甲○○，並從中賺取差價，所為
    與共同販賣毒品之態樣不同，檢察官認被告甲○○與陳登棋共犯毒品危害防制條
    例第四條第二項之販賣第二級毒品罪，尚有未洽。
三、撤銷改判之理由：
    原審因予論罪科刑，固非無見。惟查：（一）原審引用附表（即本判決附表三）
    為判決之一部（見原判決第十一頁第五行），但原判決未附上該附表，已有疏漏
    。（二）被告甲○○雖已著手販賣第二級毒品，但屬未遂情節，已如事實欄所載
    ，其犯罪情節應較陳登棋為輕，原判決就二人均量處相同之刑期，量刑非無失衡
    之處。被告上訴意旨，仍執前詞，否認販賣，雖無足採，但查原判決就被告甲○
    ○部分既有上開可議，即屬無可維持，應予撤銷改判。
四、科刑：
    爰審酌販賣行為乃煙毒禍害之源，流毒所及，非僅多數人之生命、身體受其侵害
    ，且社會、國家之法益亦不能免，被告販賣大量之第二級毒品，如流入市面，將
    戕害國民及青少年之身心健康，危害社會非輕，惟念該毒品尚未實際流入市面即
    為警截獲，尚屬未遂階段，實質危害尚未造成，及被告犯罪之動機、目的、手段
    、結果、犯罪後之態度等一切情狀，量處如主文第二項所示之刑，以示懲儆。
五、沒收：
    扣案之第二級毒品大麻一包（淨重九百四十六點四一公克）、含ＭＤＭＡ、甲基
    安非他命成分之藥錠二千零四顆（淺綠色藥錠淨重五百點四八公克含ＭＤＭＡ成
    分，淺藍色藥錠淨重一百一十七點０四公克含ＭＤＭＡ、甲基安非他命成分，重
    量以最後一次鑑定完畢所留之數量為準），均係查獲之毒品，應依毒品危害防制
    條例第十八條第一項前段規定，宣告沒收併銷燬。扣案盛裝毒品所用之紙箱，為
    供犯罪所用，購入後為被告及陳登棋所有，應依同條例第十九條第一項規定宣告
    沒收。
六、不另諭知無罪部分：
（一）公訴意旨另以：被告與陳登棋共同意圖營利，並基於概括之犯意，自九十一年
      七月二十五日起至九十二年二月十二日止，由被告甲○○多次匯款至陳登棋之
      台北光武郵局帳戶（詳如附表三），陳登棋則連續於九十一年八月九日、九月
      十一日、十月三日、十二月十四日提款後，多次向「阿力」之男子販入第二級
      毒品ＭＤＭＡ約一千顆，由「阿羅哈」巴士貨運站寄至臺中地區予甲○○，由
      甲○○銷售予綽號「小黑」真實姓名年籍不詳之男子，陳登棋每次從中抽得五
      千元不等，作為購毒、寄運之代價。因認被告甲○○亦涉犯毒品危害防制條例
      第四條第二項之販賣毒品罪嫌云云。
（二）按犯罪事實應依證據認定之，無證據不得認定犯罪事實。被告或共犯之自白，
      不得作為有罪判決之唯一證據，仍應調查其他必要之證據，以察其是否與事實
      相符。刑事訴訟法第一百五十四條第二項、第一百五十六條第二項分別定有明
      文。
（三）公訴人認被告與陳登棋二人有前開犯行，無非以有卷附被告甲○○與陳登棋前
      開匯款紀錄可稽。被告甲○○否認此部分犯行，同案被告陳登棋雖供稱臺北光
      武郵局帳戶之被告甲○○之匯款（按指九十二年二月十二日以前之各筆匯款，
      詳附表三），係被告甲○○所匯用以購買毒品之款項，但其並非每次均能販入
      毒品等語。經查，共同被告陳登棋之自白不能為有罪之惟一證據，公訴人認被
      告與陳登棋二人自九十一年七月二十五日起至九十二年二月間止（不含前開有
      罪事實欄部分之犯行）有連續販賣第二級毒品之犯行，然除前開匯款紀錄外並
      未提出其他補強證據，共同被告陳登棋之自白並未具體指出何筆匯款係欲供何
      時販入毒品之用及在何地販入何種毒品，故共同被告陳登棋前開自白尚不能用
      以證明被告甲○○、陳登棋前揭期間內有何販賣毒品之犯行，公訴人又未提出
      共同被告陳登棋確曾於前開時間內自何人販入何種毒品或賣出之證據，本院經
      查，亦無其他積極之證據足以證明被告甲○○與陳登棋在前開期間內，有販賣
      毒品之行為，不能證明被告此部分販賣毒品之犯行，然公訴人認此部分犯行，
      與前開有罪判決之事實，有裁判上一罪之連續犯關係，爰不另為無罪之諭知。
七、適用之法律：
    刑事訴訟法第三百六十九條第一項前段、第三百六十四條、第二百九十九條第一
    項前段、毒品危害防制條例第四條第二項、第五項、第十八條第一項、第十九條
    第一項、刑法第十一條前段、第二十六條。
本案經檢察官黃東焄到庭執行職務。
中　　　華　　　民　　　國　　九十三　　年　　 十二 　　月　　 三十 　　日
                            臺灣高等法院刑事第八庭
                                審判長法  官　陳　祐　治
                                      法  官　王　炳　梁
                                      法  官　陳　晴　教
右正本證明與原本無異。
如不服本判決，應於收受送達後十日內向本院提出上訴書狀，其未敘述上訴之理由者
並得於提起上訴後十日內向本院補提理由書（均須按他造當事人之人數附繕本）。
                                        書記官　郭　台　發
中　　　華　　　民　　　國　　九十三　　年　　 十二 　　月　　 三十 　　日
附錄：本案論罪科刑法條全文
毒品危害防制條例第四條
第二項：製造、運輸、販賣第二級毒品者，處無期徒刑或七年以上有期徒刑，得併科
　　　　新台幣七百萬元以下罰金。
第五項：前四項之未遂犯罰之。
附表一：
扣案之第二級毒品大麻壹包（驗餘淨重玖佰肆拾陸點肆壹公克）、含ＭＤＭＡ、甲基
安非他命成分之藥錠貳仟零肆顆（淺綠色藥錠淨重伍佰點肆捌公克含ＭＤＭＡ成分，
淺藍色藥錠淨重壹佰壹拾柒點零肆公克含ＭＤＭＡ、甲基安非他命成分）。
附表二：
盛裝毒品所用之紙箱壹個。
附表三：
　┌──┬─────┬───────┬──────────┐
　│編號│　時間　　│　　匯款人　　│　 金額（元）　　　 │
　├──┼─────┼───────┼──────────┤
　│ 一 │91.07.25　│　甲○○　　　│　40000　　　　　　 │
　├──┼─────┼───────┼──────────┤
　│ 二 │91.08.09　│　同右　　　　│　30000　　　　　　 │
　├──┼─────┼───────┼──────────┤
　│ 三 │91.08.15　│　同右　　　　│　52500　　　　　　 │
　├──┼─────┼───────┼──────────┤
　│ 四 │91.09.11　│　同右　　　　│　73000　　　　　　 │
　├──┼─────┼───────┼──────────┤
　│ 五 │91.10.03　│　同右　　　　│　56500　　　　　　 │
　├──┼─────┼───────┼──────────┤
　│ 六 │91.11.15　│　同右　　　　│　93000　　　　　　 │
　├──┼─────┼───────┼──────────┤
　│ 七 │91.11.29　│　同右　　　　│　2000　　　　　　　│
　├──┼─────┼───────┼──────────┤
　│ 八 │91.12.14　│　同右　　　　│　80000　　　　　　 │
　├──┼─────┼───────┼──────────┤
　│ 九 │92.01.24　│　同右　　　　│　100000　　　　　　│
　├──┼─────┼───────┼──────────┤
　│ 十 │92.01.24　│　同右　　　　│　20000　　　　　　 │
　├──┼─────┼───────┼──────────┤
　│十一│92.02.01　│　同右　　　　│　100000　　　　　　│
　├──┼─────┼───────┼──────────┤
　│十二│92.02.01　│　同右　　　　│　20000　　　　　　 │
　├──┼─────┼───────┼──────────┤
　│十三│92.02.08　│　同右　　　　│　24000　　　　　　 │
　├──┼─────┼───────┼──────────┤
　│十四│92.02.12　│　同右　　　　│　100000　　　　　　│
　├──┼─────┼───────┼──────────┤
　│十五│92.02.12　│　同右　　　　│　69000　　　　　　 │
　├──┼─────┼───────┼──────────┤
　│十六│92.02.12　│　同右　　　　│　100000　　　　　　│
　├──┼─────┼───────┼──────────┤
　│十七│92.02.12　│　同右　　　　│　86000　　　　　　 │
　└──┴─────┴───────┴──────────┘
